【裁判字號】    99,台上,1978
【裁判日期】    991028
【裁判案由】    拆屋還地等
【裁判全文】
最高法院民事裁定            九十九年度台上字第一九七八號
上  訴  人  乙○○
            丙○○
            戊○○
            丁○○
共      同
訴訟代理人  陳益軒律師
被 上訴 人  甲○○
訴訟代理人  熊賢祺律師
上列當事人間請求拆屋還地等事件，上訴人對於中華民國九十九
年八月十七日台灣高等法院台中分院第二審更審判決（九十九年
度重上更(二)字第二○號），提起上訴，本院裁定如下：
    主  文
上訴駁回。
第三審訴訟費用由上訴人負擔。
    理  由
按上訴第三審法院，非以原判決違背法令為理由，不得為之。又
提起上訴，上訴狀內應記載上訴理由，表明原判決所違背之法令
及其具體內容、依訴訟資料合於該違背法令之具體事實，其依民
事訴訟法第四百六十九條之一規定提起上訴者，並應具體敘述為
從事法之續造、確保裁判之一致性或其他所涉及之法律見解具有
原則上重要性之理由，同法第四百六十七條、第四百七十條第二
項分別定有明文。而依同法第四百六十八條規定，判決不適用法
規或適用不當者，為違背法令；依同法第四百六十九條規定，判
決有該條所列各款情形之一者，為當然違背法令。是當事人提起
上訴，如合併以同法第四百六十九條及第四百六十九條之一規定
之情形為上訴理由時，其上訴狀或理由書應表明該判決所違背之
法令條項，或有關判例、解釋字號，或成文法以外之習慣或法理
等及其具體內容，暨係依何訴訟資料合於該違背法令之具體事實
，並具體敘述為從事法之續造、確保裁判之一致性或其他所涉及
之法律見解具有原則上重要性之理由。如未依上述方法表明，或
其所表明者與上開法條規定不合時，即難認為已合法表明上訴理
由，其上訴自非合法。本件上訴人對於原判決提起上訴，雖以該
判決有適用法令錯誤、不備理由、理由矛盾、違反本院四十五年
台上字第五九○號暨六十五年台上字第一五六號判例等違背法令
為由，惟核其上訴理由狀所載內容，仍屬就原審取捨證據、認定
事實暨解釋契約之職權行使及其他贅述或與判決結果不生影響之
理由，指摘其不當，並就原審所論斷：(一)被上訴人於系爭土地上
另行興建廠房出租他人使用，上訴人不得以其違反區域計畫法第
十五條等規定，並依土地法第一百零三條第二款規定，終止被上
訴人與出租人黃唐月英於民國八十一年間所簽訂之房地押租契約
書（下稱系爭租約，租期至一百零一年四月九日止），亦不得依
系爭租約第十條約定指租約無效，或以被上訴人違反系爭租約第
七條及第十二條約定，進而終止租約，系爭租約仍對被上訴人繼
續有效。(二)被上訴人與黃唐月英間系爭租約既仍有新台幣（下同
）二千萬元借款債權（已充為系爭租約之押租金）存在，該二人
間以二千萬元押租金之利息抵付租金之約定（有系爭租約足憑，
並為上訴人所自認）復仍存在（被上訴人抗辯其與黃唐月英間約
定以二千萬元之利息抵系爭租約租金，較為可採），且性質上為
租金之預付，雖上訴人未受讓該二千萬元押租金，然參照司法院
院字第一九○九號解釋(一)後段及本院五十一年台上字第二八五八
號判例意旨，被上訴人仍得以該租金之預付對抗受讓人即上訴人
，則上訴人於九十八年二月二十四日以被上訴人遲付租金達二年
以上租額，向被上訴人終止租約，亦不生合法終止之效力。又被
上訴人因恐日後無法繼續使用系爭土地，始於九十年一月十六日
聲請本票裁定以供日後執行之用，並無終止租約之意，且系爭土
地及建物現仍供被上訴人使用，上訴人亦無證據證明黃唐月英或
其繼承人已返還充抵押租金之二千萬元，實難認被上訴人有終止
系爭租約之意思。從而，上訴人依物上請求權及不當得利之法律
關係，請求被上訴人拆除系爭土地上廠房並返還土地，及自九十
八年二月二十五日起按月給付相當於租金之不當得利九千零九十
七元，即非有據等情，泛言謂為違法，而非表明該判決所違背之
法令及其具體內容，暨依訴訟資料合於該違背法令之具體事實，
並具體敘述為從事法之續造、確保裁判之一致性或其他所涉及之
法律見解具有原則上重要性之理由，難認其已合法表明上訴理由
。依首揭說明，應認其上訴為不合法。又上訴人提及本院四十五
年台上字第五九○號暨六十五年台上字第一五六號判例一節，因
前一判例係僅就單純「承租人以金錢貸與前業主，約定將息抵租
」加以闡述，並未觸及「押租金約定」之問題，後一判例則重在
闡釋「出租人未將押租金交付受讓人時，受讓人既未受押租金債
權之移轉，對於承租人自不負返還押租金之義務」，均與本件被
上訴人與黃唐月英間約定以二千萬元押租金之利息抵付租金，性
質上為租金之預付，被上訴人得以之對抗上訴人（受讓人）之情
形未盡相同，自不得比附援用，且不生違反該二判例之問題。另
上訴人固以其於原審提出證物二（本票准許執行裁定）及證物三
（強制執行聲請狀），指被上訴人已對黃唐月英財產強制執行云
云，但依九十四年十月二十八日台灣台中地方法院民事執行處通
知所載，被上訴人於該執行事件僅係併案之債權人，另有其他執
行債權人及執行假扣押之債權人，有該法院通知、查封筆錄及建
物登記謄本足據（原審重上更(二)字卷六五～六七頁及一審卷七～
一四、一八、一九頁）觀之，原審本於採證、認事之職權行使，
以上述理由認定被上訴人難認已有終止系爭租約之意思，並說明
上訴人其餘之攻擊方法不一一論述，亦無不合。上訴人所指各節
仍非具體表明該判決所違背之法令及其事實內容，其上訴自非合
法，附此敘明。
據上論結，本件上訴為不合法。依民事訴訟法第四百八十一條、
第四百四十四條第一項前段、第九十五條、第七十八條，裁定如
主文。
中    華    民    國  九十九  年    十    月  二十八  日
                      最高法院民事第四庭
                          審判長法官  朱  建  男
                                法官  顏  南  全
                                法官  林  大  洋
                                法官  沈  方  維
                                法官  袁  靜  文
本件正本證明與原本無異
                                      書  記  官
中    華    民    國  九十九  年   十一   月    十    日
                                                      V

司法院資訊處製作；財團法人民間司法改革基金會備份。
